【裁判字號】    94,重上更(三),165
【裁判日期】    951018
【裁判案由】    貪污治罪條例等
【裁判全文】
臺灣高等法院臺中分院刑事判決   94年度重上更(三)字第165號
上  訴  人
即  被  告  卯○○
選任辯護人  常照倫律師
上  訴  人
即  被  告  癸○○
選任辯護人  鐘為盛律師
上  訴  人
即  被  告  辛○○
指定辯護人  本院公設辯護人  甲○○
上  訴  人
即  被  告  子○○
選任辯護人  劉佳田律師
上  訴  人
即  被  告  戊○○
選任辯護人  盧昱成律師
            宋永祥律師
上列上訴人等因貪污治罪條例等案件，不服台灣台中地方法院中
華民國85年10月24日 、85年12月6日第一審判決（民國84年度訴
字第1570號，起訴案號：台灣台中地方法院檢察署民國84年度偵
字第352、4309、9014、7665號 ），提起上訴，判決後，經最高
法院第三次發回更審，本院判決
如下：
    主  文
原判決關於卯○○、辛○○、癸○○、子○○、戊○○部分，均
撤銷。
卯○○共同連續依據法令從事公務之人員，對於非主管之事務，
直接圖利，處有期徒刑貳年陸月，褫奪公權貳年。所得財物新台
幣壹萬伍仟肆佰元，應對卯○○追繳沒收，如全部或一部無法追
繳時，應以其財產抵償之。
癸○○、辛○○共同連續依據法令從事公務之人員，對於非主管
之事務，直接圖利，各處有期徒刑貳年陸月，褫奪公權貳年。附
表二所示之物品沒收。所得財物新台幣參拾參萬元，應對辛○○
、癸○○連帶追繳沒收，如全部或一部無法追繳時，應以其財產
抵償之。
子○○共同連續依據法令從事公務之人員，對於非主管之事務，
直接圖利，處有期徒刑貳年陸月，褫奪公權壹年。所得財物新台
幣壹萬參仟貳佰元，應追繳沒收，如全部或一部無法追繳時，應
以其財產抵償之。
戊○○免訴。
    事  實
一、卯○○係台北市稅捐稽徵處大安分處財產稅股「稅務員」，
    承辦台北市大安區房屋稅（里別：德安、仁慈、民輝）、地
    價稅（里別：德安、仁慈、民輝、育才），及催徵報表編造
    稽徵工作，調閱台北市納稅義務人房屋稅及地價稅課稅之財
    產資料，為其非主管之事務，係依據法令從事公務之人員。
    ，庚○○則為其同居女友（現為夫妻，業經本院前審判處有
    期徒刑1年4月，褫奪公權1年，緩刑四年確定）。渠二人明
    知個人財產（房屋、土地，以下同）資料係屬國防以外之機
    密，非因機關公務所需或利害關係人，不得任意調取。詎渠
    等竟基於洩密、就卯○○非主管之事務直接圖利之概括犯意
    聯絡，明知台北市○○區○○街171巷1弄20號4樓三友徵信
    社負責人寅○○（因洩密罪經本院更(一)審判處其有期徒刑一
    年三月確定），向其價購之個人財產資料，係應徵信社客戶
    之委託代查，乃基於與寅○○共同洩漏該項國防以外應秘密
    資料之犯意聯絡，進行提供資料圖利。自民國（下同）83年
    8 月間起至84年2月8日止，連續由寅○○先將待查之對象身
    分證號碼傳真至庚○○在卯○○上班之台北市稅捐稽徵大安
    分處同棟大樓所租用之辦公室給庚○○，轉交卯○○，或由
    寅○○直接以電話告知卯○○後，再由卯○○將台北市稅捐
    稽徵處建檔儲存於電腦中主機之待查對象個人財產資料，以
    身分證字號叫出抄寫後，透過庚○○傳真或親自交給寅○○
    ，寅○○再將該項資料轉交委託調查之客戶牟利，而共同連
    續洩漏關於中華民國國防以外應秘密之文書。寅○○委託卯
    ○○、庚○○代查得並交付之個人財產資料計有77件，每件
    支付報酬新台幣（下同）二百元，卯○○、庚○○共同連續
    直接圖得15400元之不法所得。庚○○、寅○○二人於偵查
    中對上情自白不諱。
二、辛○○為台中市稅捐稽徵處財產稅助理稅務員，負責地價稅
    業務，主管財產稅之納稅資料；辰○○（業業經本院90年度
    上更(三)字第55號刑事判決判處有期徒刑三年，褫奪公權2 年
    確定）則為同處法務課員工，均為依據法令從事公務之人員
    ；癸○○為台中市中山地政事務所測量工。辛○○、辰○○
    、癸○○明知個人財產資料係屬國防以外之機密，仍共同基
    於就辛○○非主管之事務直接圖利及與寅○○共同洩密之概
    括犯意聯絡，連續由寅○○以傳真機通知癸○○待查對象之
    身分證字號，於83年2月至12月間，係由癸○○將該項身分
    證字號交辰○○轉交辛○○，83年12月以後則由癸○○直接
    交付辛○○，辛○○即利用其職務上得以接觸並操作電腦終
    端機之機會，將待查之個人財產資料叫出，抄寫後，交辰○○或癸○○、癸○○再將該項資料交付寅○○轉交委託三友
    徵信調查之客戶牟利，而共同連續洩漏關於中華民國國防以
    外應秘密之文書。寅○○允應每件付一千元報酬，每月結算
    ，由寅○○將匯票郵寄至癸○○台中市○○區○○路770 巷
    25號住處，由其不知情之妻壬○○收受，癸○○提領現款後
    ，於83年2月20日起至84年1月27日止，或透過辰○○在台中
    市稅捐稽徵處轉交款項給辛○○，或由癸○○本人在台中市
    稅捐稽徵處直接交予辛○○，寅○○並交付所有全祿7003Ｍ
    型電話傳真機一部給癸○○以方便傳遞資料之用。辛○○共
    直接圖得十萬八千元之不法所得，癸○○則直接圖得22萬2
    千元之不法所得。癸○○、辛○○均於偵查中對上情自白不
    諱，癸○○並供出共犯辛○○，因而查獲辛○○。辛○○則
    於起訴後於原審法院供出共犯辰○○。
三、子○○為台中市警察局第三分局合作派出所警員，負責警勤
    區之各項警察業務，調取個人前科、入出境、車籍、重點人
    口資料為其非主管之事務，為依據法令從事公務之人員；緣
    台中市中邦徵信社負責人丑○○、丁○○（因洩密罪經本院
    更(一)審均判處有期徒刑六月確定）夫婦與子○○係堂兄弟關
    係，己○○則為子○○之女友。子○○、己○○、丑○○、
    丁○○明知警政署電腦檔案中之個人前科、入出境、車籍、
    重點人口等資料，係屬國防以外之機密，非因機關公務所需
    或利害關係人不得任意調取，子○○、己○○亦明知丑○○
    、丁○○所委託代查之特定人上述機密資料，係其轉供客戶
    收取報酬之用，該二人仍基於共同就子○○非主管之事務直
    接圖利及與丑○○、丁○○共同洩漏國防以外應秘密資訊之
    概括犯意，自83年8月起至84年2月8日止，連續由丑○○夫
    妻將待查詢之姓名及身分證字號，以電話或傳真至己○○之
    辦公室，己○○再轉告子○○，子○○則利用當班時間，將
    所要查詢之資料利用警用電腦叫出並列印後，再交由己○○
    轉交給丑○○夫妻，丑○○夫妻再將之轉交客戶，而共同連
    續洩漏關於中華民國國防以外之秘密，83年12月25日丁○○
    交付1萬3千2百元給己○○，由己○○轉交子○○，二人共
    同花用，而共同連續圖得該1萬3千2百元之不法所得。己○○於偵查中對上情自白不諱。
四、案經臺灣臺中地方法院檢察署檢察官自動檢舉及由法務部調
    查局台中市調查站（下稱調查站）移送偵查起訴。
      理      由
一、上訴人即被告（下稱被告）卯○○、辛○○、癸○○、子○○等所洩漏者係關於中華民國國防以外應秘密之文書，有下
    述規定及函文可憑：
(一)、按地籍總歸戶實施辦法第9條規定：「地籍總歸戶資料應予
    保密，除供土地所有權人本人或其繼承人查詢或供公務使用
    外，不得對外提供」，又按地籍資料電子處理系統「歸戶資
    料查詢」之功能，提供做歸戶查詢，將該權利人名下之土地
    及建物資料即時顯示出來，以為執行土地政策及預防經濟犯
    罪之參考，但為保障人民財產隱私權，僅以所有權人或其繼
    承人申請為限，申請閱覽歸戶資料時當事人需攜身份證及繼
    承人需檢附戶籍謄本為憑，其餘無利害關係人均不得申請該
    相對人之歸戶資料，惟法院因偵辦相關案件需查當事人之不
    動產資料，本所自當配合辦理等情，業經臺灣士林地政事務
    所84年8月28日函一份附卷可稽（原審第三卷第51頁），足
    證以身分證及姓名查個人財產資料，僅本人或繼承人方得為
    之，台北市建成地政事務所84年9月1日函（原審第三卷第54
    頁）亦為相同之函示；另按稅捐稽徵法第33條規定，稅捐稽
    徵人員對於納稅義務人提供之財產、所得、營業及納稅等資
    料，除對(一)納稅義務人本人或其繼承人，(二)納稅義務人授權
    之代理人或辯護人，(三)稅捐稽徵機關，(四)監察機關，(五)受理
    有關稅務訴願、訴訟機關，(六)依法從事調查稅務案件之機關
    ，(七)經財政部核定之機關與人員外，應絕對保守秘密。依此
    規定，個人財產資料係列入保密範圍。稽徵機關除對上開法
    條規定之人員、機關得予提供外，其餘均不予提供等情，有
    新竹縣稅捐徵處84年9月5日函一份附於原審第三卷第60頁及
    新竹市稅捐稽徵處84年8月24日函一份附於同卷第46頁足參
    。至85年9月間修正之強制執行法雖規定債權人得請求法院
    查債務人之財產，亦僅係規定法院因公務需得向相關機關查
    詢個人之財產，亦未規定債權人得自行向相關機關查詢債務
    人之財產，附此敘明。
(二)、查有關公司名稱、所在地、負責人姓名等應依法公告之資料
    係屬公示之資料，其申請抄錄並無申請人資格限制，但申請
    抄錄公司章程、董監事名冊等依公司法第393條規定應由利
    害關係人或基於業務需要之相關機關申請始得提供。台北市
    政府建設局85年10月3日函一份附於原審第六卷第244頁可憑
    。
(三)、依據內政部警政署電子計算機保密安全實施規定第三章第二
    節：「非因公務不得查詢終端工作站任何資訊」員警在執行
    公務需要下，方可查詢車籍、前科、入出境及重點人口等資
    料，又「口卡代號」由內政部警政署每三個月核佈一次，屬
    於「密」級文件。外勤員執行公務向本局戶口課通報告台電
    話查詢口卡資料時，需先報「口卡代號」以資辨別是否執勤
    員警。有台中市警察局85年7月9日函一份附於原審卷第215
    頁足參。且有關個人前科資料及每月查詢前科之保密代號，
    依據「內政部警政署受理犯罪資料作業規定」，係屬職務上
    應保密事項，非任何人均得申請調閱等情，亦有內政部警政
    署84年8月11日函附於原第二卷第244頁可稽，是以其「代號
    」本身及依代號所查詢之資料，均係應保密之資料；另依據
    台灣省交通處公路局機密維護作業手冊規定車籍資料屬職務
    應保密之事項，係指車主姓名、地址及身分證統一編號，其
    餘均不列入保密之範圍。有台灣省公路局台中市監理所85年
    6月21日函附於原審第五卷第161 頁可參。
(四)、86年5月21日修正公布前之戶籍法第11條第1項規定，利害關
    係人得納費請求閱覽戶籍登記簿或交付謄本。而所謂利害關
    係人，依戶政機關請領戶籍謄本，閱覽戶籍登記簿作業規定
    ，包括：「(一)與當事人有契約或債務、債權關係。(二)與當事
    人同為公司行號之股東或合夥人者。(三)與當事人為訴訟之對
    造人者。(四)與當事人有血親、姻親或家長家屬之關係者。(五)
    其他確有權利義務之者。」又依內政部警政署入出境管理局
    83年11月25日境平字第41513號函：「請領入出境日期證
    明書，依『台灣地區入出境管理作業規定』第四十點規定，
    以左列為限：(一)本人、配偶、直系血親或同戶籍之戶長。(二)
    本人之利害關係人。(三)受第一款人民委託者。」另高雄市監
    理處83年11月22日83高市監二字第28391號函亦稱：「依據
    公路監理業務座談會第十四次會議第十五項商定事項：『各
    級政府機關以公函查詢車輛資料者，函覆提供，人民或社團
    來函查詢者，予以婉拒』」再依交通部台灣地區電信管理局
    83年11月25南營服字第2362號函稱：「依據電信法第十七
    條第一項後段及市內電話規則第六十八條第二項之規定，訂
    定『處理公眾查詢市內電話用戶名稱或地址實施要點』規定
    ，一般公眾要求查詢電話號碼之用戶名稱或地址者，概不予
    受理」。顯見政府機關為保障人民之私密及居家、生活之安
    全與安寧，對所持有人民之戶籍、車籍、入出境、前科、電
    話號碼之用戶名稱或地址等資料，均不准無利害關係之第三
    人刺探或知悉，足見有關人民之戶籍、車籍、入出境、前科
    、電話號碼之用戶名稱或地址等文書資料，均屬關於中華民
    國國防以外應秘密之文書。
二、關於上訴人即被告卯○○部分：
    訊據上訴人即被告卯○○（下稱被告卯○○）否認圖利、洩
    漏秘密犯行，並辯稱：伊從未替寅○○查過個人財產資料，
    也不知道寅○○係徵信業者。伊未掌握任何財產歸戶資料，
    且不動產地籍資料，一般代書即可查詢，伊無洩國防以外秘
    密及貪污治罪條例之犯行云云。惟查：
(一)、被告卯○○係台北市稅捐稽徵大安分處財產稅股「稅務員」
    ，承辦台北市大安區房屋稅（里別：德安、仁慈、民輝）、
    地價稅（里別：德安、仁慈、民輝、育才），及催徵報表編
    造稽徵工作，可調閱台北市納稅義務人房屋稅及地價稅課稅
    之財產資料之事實，有以下函文可憑：
  (1)依台北市稅捐稽徵處大安分處92年3月7日北市稽大安丁字第
    09260290000號函（詳見重上更(二)字第30號卷(一)第142、143
    頁）所載：「卯○○先生83年8月1日至84年2月底止所擔任
    之職位、辦理事項、職權範圍、調取個人財產之權限如下：
    (一)所擔任之職位：職位名稱為稅務員。(二)辦理事項與職權範
    圍：以台北市稅捐稽徵處核給之通行碼辦理房屋稅資料查詢
    、異動；地價稅資料查詢、異動；徵課管理線上查詢。(三)調
    取個人財產之權限：就職權業務上得調閱本處管有之房屋稅
    、地價稅、徵課管理之線上查詢」。
  (2)又依台北市稅捐稽徵處大安分處92年6月19日北市稽大安丁
    字第09260864210號函（重上更(二)字第30號卷(一)第193、194
    頁）所載：「稅務員卯○○君於83年間工作範圍如下：‧‧
    ‧(二)潘君係稅務員，承辦台北市大安區房屋稅（里別德安、
    仁慈、民輝），地價稅（里別德安、仁慈、民輝、育才）及
    催征報表編造稽徵工作‧‧‧(三)財產稅承辦員可經由本分處
    電腦終端機與本處電腦主機連線調閱臺北市納稅義務人房屋
    稅與地價稅課稅資料，該資料並無管制」。並檢附稽徵機關
    受理全國財產總歸戶資料查詢對象、查詢作業相關規定、台
    北市稅捐稽徵處83年6月1日財產稅工作人員工作分配表大安
    分處第二股服務區工作分配表」（詳見重上更(二)字第30號卷
    (一)第195～201頁）。
(二)、被告卯○○於職務上調取臺北市納稅義務人房屋稅與地價稅
    課稅資料之方法，得以該稅捐處核給之通行碼調取，除見前
    述外；另被告卯○○於84年3月9日詢問時亦稱：「（你於台
    北市大安稅捐分處擔任財產稅股稅務員，你使用電腦查詢資
    料之代號、密碼為何？）我之代號為27H7，通行密碼為
    Ｚ000000000，但通行密碼我曾更換過，上一次使用之時間及
    密碼已忘記了」等語明確（詳見他字第182號卷(四)第121頁反
    面），足見被告卯○○確實有通行（密）碼得調取資料。雖
    台北市稅捐稽徵處大安分處92年8月11日北市稽大安甲字第
    09261280200號函（詳見重上更(二)字第30號卷(一)第228、229
    頁）稱：該分處於83年間辦公室資訊化程度，無法每人一機
    ，且該分處於83年8月間並無電腦室，係由電作聯絡員管理
    員工使用電腦之主機通行碼，而83年間該分處稅務員欲查詢
    電腦檔案資料，須經主管核可後申請主機通行密碼，始能使
    用電腦查詢課稅資料等語。然查：該分處當時之資訊化程度
    雖無法達每人一機之程度，應無礙於被告之使用電腦查詢資
    料，否則被告即無申請通行（密）碼之必要。而上開函文所
    稱通行碼之申請，亦經證人即該分處員工陳淑蓮於本院前審
    證述：「（「貴處函覆的公文說明二第四點的函意是否指每
    個稅務員如果要查詢電腦檔案資料只要事前申請壹個密碼，
    經過核可之後，以後每次要用電腦查詢課稅資料都只要輸入
    那個事前已經核可的密碼就可以了，或者是每次查詢都要申
    請密碼？）大部分的資料都是申請一次密碼之後，因為密碼
    有授權範圍，在授權範圍內要查詢只要輸入之前核可的密碼
    即可，如果查詢授權範圍外的資料，他的電腦主選單就沒有
    那個選項不是每使用一次電腦就要申請一次通行密碼」等語
    明確（詳見重上更(二)字第30號卷(一)第242、243頁）。
(三)、被告卯○○前審之選任辯護人雖執台北市松山地政事務所84
    年年9月2日北市松地三字第18013號函文（詳見重上更(二)
    字第30號卷(一)第181頁）：「主旨：貴院囑查當事人（即申
    請人）若僅知相對人（被申請人）姓名、身分證字號及住所
    可否查知被申請人在該事務所轄區內有無不動產，並據以申
    請不動產登記簿謄本乙案，復請查照。說明：二查內政部81
    年10月5日台內地字第8186351號令發布「地籍總歸戶實施辦
    法」規定地籍總歸戶資料，應予保密，除供土地所有權本人
    或其繼承人查詢或供公務使用外，不得對外提供，準此，申
    請人若舉證確係本所轄區之不動產所有權人或其繼承人，並
    填具土地、建物查詢閱覽及複印查詢資料申請書申辦，方得
    受理查詢歸戶資料，除此之外，不受理一般民眾查詢被申請
    人在本所轄區內有無不動產。三次查土地、建物登記（簿）
    謄本現行作業未對申請人設限，故任何人僅需填明申請書內
    土地、建務標示即可申請核發該當登記（簿）謄本，並毋須
    列入保密」之內容，並為被告卯○○辯護稱：「‧‧‧現行
    地政作業中，倘僅以被申請人之姓名、身份證、住所資料，
    當不得查閱其不動產資料，倘申請人填明土地或建物標示，
    則任何人均可申請謄本，毋須列入保密。而細核寅○○傳真
    與庚○○之傳真稿，遭庚○○引『×』表示無法查詢者共九
    筆，均係僅有被申請人之身分證號碼者，未打『×』者四筆
    均係已有地號者，庚○○憑該資料向地政機關依法申請謄本
    者、原審就此重要事實，顯有疏未考量，而逕認被告卯○○
    之犯罪依據，試問，倘上開資料係卯○○憑其於稅捐機關公
    務員身份查詢，則何以九筆資料無法查詢，是該證據正足以
    證明卯○○之清白，惟原審已陷入起訴書內容之成見，以致
    未能作為被告客觀有利之認定」云云。然查：本件有傳真
    資料附卷可稽（詳見他字第182號卷(一)第96頁），該資料係
    被告庚○○傳真給寅○○（詳見訴字第1570號卷(六)第260頁
    反面）。另依同案被告寅○○於調查站所供內容（同卷第94
    頁反面），其坦稱：「〈提示：黃小姐傳真劉Ｒ、筆資料
    之傳真〉此傳真內容及意義為何？）〈詳視後作答〉這是我
    事先請黃小姐查詢之資料，經黃小姐查後傳真給我的，我係
    以身分證號碼查地號，此傳真筆，計有９筆查無資料，有
    ３筆是重複的，黃小姐只復我四筆資料」等語（詳見同卷第
    94頁）。足見傳真資料中「黃小姐」暨「-身分證字號
    」係寅○○所書寫並傳真（0000000號電話）予庚○○；其
    餘「ＴＯ：劉Ｒ」、「ＦＡＸ：0000000」，暨等
    四身分證字號後之「區○地段、地號」等係庚○○加註於上
    並傳真至0000000號電話予寅○○；此另觀之該紙傳真資料
    中未打『×』之該等地段地號筆跡與「ＴＯ：劉Ｒ」、「Ｆ
    ＡＸ：0000000」相同，而與寅○○所寫「黃小姐」暨「
    -身分證字號」不同益明。故而辯護人辯稱：「未打『
    ×』者四筆均係已有地號者」，顯屬無據，蓋該等地號應係
    庚○○透過卯○○查詢所得而回覆予寅○○的結果，而非寅
    ○○附記地號請卯○○代查者。另該傳真資料上打『×』
    之符號，係何所指？據寅○○於前述調查時所供：「我係以
    身分證號碼查地號，此傳真筆計有９筆查無資料」等語；
    另參以共同被告辛○○於調查時所供：「那是詹大哥於前天
    或昨天交給我，要我查名下土地財產的名單，我依前述方法
    查出地段、號，用鉛筆抄於該紙，如名下無財產則註記“×
    ”，有財產則寫上地段、號。該紙上用鉛筆寫的字都是我查
    的結果」等語（詳見同上卷第225頁反面）；及同案被告盧
    彰貳於調查時所供：「此批字條即是劉士漢拜託我查詢個人
    財產資料時，我紀（記）錄下來的，被查對象下之地號即是
    我利用財產稅課電腦查詢後抄錄的，有些姓名旁註有『×』
    記號者即是無財產資料之代號」（詳見他字第182號卷(三)第
    第116頁正反面）等語。足見該傳真資料上打『×』之符號
    ，係指「經查詢並查無資料」者，而非如辯護意旨所稱：「
    表示無法查詢者共九筆」者，前開辯護意旨所稱尚無可取。
(四)、被告卯○○、同案被告庚○○確有為寅○○查閱並提供納稅
    義務人個人財產資料之事實，有以下諸多事證可稽：
  (1)同案被告庚○○於84年2月23日調查時供稱：「約於八十三
    年年中（正確時間已記不清楚）大約是七、八月，我的男朋
    友卯○○曾告訴我，說有乙位劉先生（即劉士漢）會傳真資
    料到我辦公室，叫我將傳真資料交給他，之後劉先生就陸續
    將有身分證資料傳真到我辦公室，我接到傳真資料後就交給
    卯○○，有時候卯○○亦會交給我一些個人財產資料，如地
    段、地號等傳給劉先生，我由這些資料之傳遞間才側面得知
    劉先生是委託卯○○代查個人財產資料、個人財產狀況等資
    （料），我個人是沒有能力代劉先生代查上述之資料，其間
    我只是代轉人之角色而已」、「（妳幫劉士漢代轉委查地段
    、地號等資料予卯○○約有多少筆？）詳細次數我不清楚，
    但我記得最多一個禮拜有兩次」、「卯○○替劉士漢所查之
    個人財產等資料，大部分都是由卯○○直接交給劉士漢，但
    有時卯○○會將所查資料帶回家交給我，隔天再由我從辦公
    室傳真給劉士漢，而劉士漢要請卯○○查的資料，若傳真給
    我，我亦於回家時交給卯○○」等語（詳見他字第182號卷
    (四)第7～9頁、第7頁反面、8頁）。共同被告庚○○於84年2
    月23日檢察官訊問時亦稱「（〈提示〉調查筆錄看過？實在
    ？）看過，實在」、「（是否寅○○傳真給妳，叫妳查財產
    資料，而妳交給卯○○查，查到後再交給寅○○？）是」等
    語（詳見他字第182號卷(四)第11頁）。而依被告卯○○於84
    年3月9日詢問時所供：「庚○○與我同居無誤（大約已二、
    三年），因她係我未婚妻，黃女原從事銀行貸款之代書業務
    ，自年元月間始搬到我們辦公室（大安分處）同棟大樓的
    辦公室（租用一間辦公室）從事代書業務」等語（他字第
    182號卷(四)121頁反面）。被告庚○○與卯○○關係密切，衡
    情應無誣攀被告卯○○之可能，其所為供述自足採信。
  (2)同案被告寅○○於84年2月10日檢察官訊問時供稱：「（何
    時開始找庚○○查財產資料？）時間約七、八個月之久，正
    式送傳真資料約一、二個月」（詳見他字第182號卷(一)第49
    頁）；於調查站詢問時亦供稱：「〈提示：黃小姐傳真劉Ｒ
    、筆資料之傳真〉此傳真內容及意義為何？）〈詳視後作
    答〉這是我事先請黃小姐查詢之資料，經黃小姐查後傳真給
    我的，我係以身分證號碼查地號，此傳真筆，計有９筆查
    無資料，有３筆是重複的，黃小姐只復我四筆資料」、「（
    為何FAX號碼0000000，你如何接收？）該電話為我在開封街
    之電話，但經轉接後會傳真到0000000我家中」、「（黃小
    姐之電話為何？）黃小姐代書事務所電話0000000」、「（
    黃小姐如何能以身分證取得地號資料？）我不清楚，但我知
    道她與台北市稅捐處大安分處之卯○○交往過密經常有來往
    」等語（詳見他字第182號卷(一)第94頁），並有該傳真資料
    一份在卷可憑；又於84年2月9日調查站詢問時供稱：「（是
    否認識台北市稅捐處大安分處稅務員卯○○？交往如何？）
    卯○○我認識，係透過潘某黃姓同學介紹而認識的，認識約
    一年多‧‧‧」、「（〈提示：11/9通話記錄〉你曾委卯○○查Ｚ000000000、Ｚ000000000、Ｚ000000000及Ｚ000000000等
    資料）有否此事？）詳細日期我不敢肯定，但確有此事，我
    曾在打電話時請潘先生代我查資料‧‧‧」、「（你委卯○○查資料，代價為何？）我未與卯○○會任何帳，均與黃小
    姐會帳‧‧‧」等語（詳見他字第182號卷(一)第97頁）。同
    案被告寅○○於84年2月9日檢察官訊問時復稱：「（你是否
    有委託卯○○查詢財產資料？）是」、「（與庚○○要之資
    料是否財產資料？）是」、「（找卯○○查資料代價？）我
    找黃代書，她找卯○○幫忙，錢我是跟黃代書算的，一件是
    二百元」等語（他字第182號卷(一)第101頁正面）。
  (3)法務部調查局台中市調查站電話摘要(1)（外放）頁次167：
    (1)項次3，83.11.05.寅○○自02-0000000致卯○○00000000
      0（卯○○大哥大電話）。內容：寅○○請該男子查Ｚ0000
      00000及Ｚ000000000之資料。
    (2)項次13，83.11.08.寅○○自02-0000000致卯○○0000000
      00。內容：寅○○請查Ｚ000000000等四人之資料。
    (3)項次27，83.11.14.寅○○自  02-0000000致卯○○。內
      容：劉表示「等一下我會去，差不多11點前」。
    頁次一七○：
    (1)項次126-127：83.11.23.寅○○自02-0000000致卯○○
      000000000（卯○○辦公室專線電話）。內容：
      劉：我早上有傳東西，我下午要。
      潘：哦，下午我有是（事）要辦，要去銀行。
      劉：那......。
      潘：資料還沒有到我手上，我等一下打電話問問看。
    (2)項次128-129：83.11.23.寅○○自  02-0000000致黃小姐
      000000000。內容：
        黃：劉大哥，你12:30才去找他。
        劉：找他？
        黃：找潘啊！他說12:30過去，因我們下午有事要辦。
        劉：我知道，下午在那裡等？
        黃：一樣二樓嘛。
        劉：12:30準時。
    同案被告寅○○於84年2月15日調查站詢問時亦供稱：「我
    因經商失敗，積欠債務極多，乃自年、年間以三友徵信
    社名義對外營業，為客戶查詢資料，我曾委由如下公務員代
    查資料，詳情如后：一卯○○：任職台北市大安稅捐稽徵處
    ，我係透過渠黃姓同學介紹於年底至年初間認識，並‧
    ‧‧委託卯○○代查台北市部分的不動產資料。我將欲查詢
    資料之身分證字號、姓名告訴卯○○（打000000000行動電
    話或打 (00)0000000卯○○專線電話）約定地點均在大安稅
    捐處附近，我要過去前均會先告知卯○○說：『我要從你們
    那邊經過』，到達後再打電話告訴他：『我到了』，以此作
    為雙方約定見面及交付資料之密語‧‧‧」等語（詳見他字
    第182號卷(二)第163頁正面）。而被告卯○○於84年3月9日調
    查站詢問時亦供稱：「（你辦公室、住家之連絡電話為何？
    有無大哥大電話？）辦公室電話 (00)0000000轉148，專線
    為 (00)0000000，家中電話 (00) 0000000，我使用之大哥
    大電話000000000」、「庚○○的電話（辦公室電話）為
    (00)0000000」等語（他字第182號卷(四)第第122頁正面）。
     而被告卯○○於原審85年10月4日審理時亦表示對於電話錄
    音表示沒有意見等語（詳見訴字第1570號卷(六)第260頁），
    足見同案被告寅○○亦有以直接打電話給被告卯○○之方式
    ，請其代查個人財產資料。
(五)、被告犯罪起迄時間、每件收取之金額、前後查得個人財產資
    料之件數、獲利若干等項：
    (甲)被告犯罪起迄時間
      1.共同被告庚○○之供述：
        (1)84年2月23日訊問筆錄（他字第182號卷(四)第11頁）問
          「何時開始？」
          答「八十三年年中時」
        (2)85年6月5日審判筆錄（訴字第1570號卷(四)第245頁反
          面、246頁正面）問「何時幫他查？」
          答「八十三年八月間」
      2.寅○○之供述：
        (1)84年2月10日調查筆錄（他字第182號卷(一)第49頁）問
          「何時開始找庚○○查財產資料？」答「時間約七、
          八個月之久，正式送傳真資料約一、二個月」【以被
          查獲日84年2月9日往前推計：
        七、八個月之久：
          1.隔月同日算一個月：
            (甲)七個月：八十三年七月九日始。
            (乙)八個月：八十三年六月九日始。
          2.當月開始即算一個月：
            (甲)七個月：八十三年八月。
            (乙)八個月：八十三年七月。
        約一、二個月：
          1.隔月同日算一個月：
            (甲)一個月：八十四年一月九日。
            (乙)二個月：八十三年十二月九日。
          2.當月開始即算一個月：
            (甲)一個月：八十四年二月。
            (乙)二個月：八十四年一月】
        (2)84年2月15日調查筆錄（他字第182號卷(二)第163頁反
          面、164頁正面）：「自年４、５月間即委託潘行
          健代查台北市部分的不動產資料」
        (3)85年6月5日審判筆錄（訴字第1570號卷(四)第244頁正
          反面、245頁正面）
          問「何時開始請她幫你查？」
          答「八十三年八月以後」
          問「於偵查中曾稱八十三年四、五月？」
          答「八十三年四、五月是認識，八月才開始查，因以
          前曾中風騎車危險，所以請他查」
        (4)85年10月4日審判筆錄（訴字第1570號卷(六)第260頁正
          面）
          問「是否委託卯○○查財產資料？」
          答「委託庚○○查地政事務所資料，八十三年八月間開始」
      3.上開犯罪時間起於何時，前後說法多種，本院認被告卯
        ○○、庚○○之犯罪時間係自83年8月間某日起至84年
        2月8日止，較有利於被告卯○○、庚○○，而為上述之
        認定。
    (乙)每件金額：
      1.被告庚○○之供述：
        (1)88年11月26日訊問筆錄（重上更(一)字第65號卷(一)第
          133頁正反面）
          問「報酬多少？」
          答「他付我車馬費一件二百元」
        (2)89年8月25日審判筆錄（重上更(一)字第65號卷(二)第68
          頁正面）
          問「每件三百元對不對？」
          答「三百元是車馬費」
        (3)92年2月21日訊問筆錄（重上更(二)字第30號卷(一)第96
          、97頁正面）：「我從事代書的工作，所以我向劉盛
          豐收取每件二百元的車馬費」。
        (4)92年10月16日審判筆錄（重上更(二)字第30號卷(二)筆錄
          第57、58頁）：「當時寅○○用假名來查詢，說他是
          貿易商，要我幫他查謄本資料，所以我向寅○○收取
          每件二百元的車馬費及工本費」
      2.寅○○之供述：
        (1)84年2月9日調查筆錄（他字第182號卷(一)第92頁正面
          ）「黃代書每件付費300元」
        (2)84年2月9日補充調查筆錄（他字第182號卷(一)第94頁
          ）「我給黃小姐每件200元」
        (3)84年2月9日訊問筆錄（他字第182號卷(一)第100頁正面
          ）
          問「付給庚○○亦是每件三百元？」
          答「是二百元才對，調查筆錄寫錯」
          問「找卯○○查資料代價？」......
          答「我找黃代書，她找卯○○幫忙，錢我是跟黃代書
            算的，一件是二百元」
        (4)84年2月15日調查筆錄（他字第182號卷(二)第163反面
          、164頁正面）「原則上我與卯○○每月結帳乙次，
          均以現金交付，按件計酬，每件300元」
        (5)寅○○84年2月15日訊問筆錄（他字第182號卷(二)第
          171頁反面）
          問「給卯○○之代價每件多少？」
          答「三百元」
          問「上回為何稱是二百元？」
          答「是弄錯了」
        (6)85年1月31日審判筆錄（訴字第1570號卷(四)第127頁正
          面）
          問「稱每件報酬三百元？」
-         答「是代申請謄本之規費，多則拿三百元，少則拿二
          百元」
        (7)85年6月5日審判筆錄（訴字第1570號卷(四)第244頁正
          反面、245頁正面）
          問「每件報酬多少？」
          答「不一定，有時每件二、三百元」
        (8)88年11月26日訊問筆錄（重上更(一)字第65號卷(一)第
          128頁正反面）
          問「每件代價二百元給卯○○？」
          答「每件二百元我是給庚○○」
        (9)89年8月25日審判筆錄（重上更(一)字第65號卷(二)第68
          頁正面）
          問「你委託庚○○查詢資料每件多少錢？」
          答「每件三百元」
      3.上述每件代查費用若干？說法亦不一致，本院認以每件
        二百元計算，較有利於被告卯○○、庚○○，爰為如上
        之認定。
    (丙)被告卯○○、庚○○前後為寅○○所查得並提供給寅○○
      之個人財產資料件數：
      1.共同被告庚○○之供述：
        (1)84年2月23日調查筆錄（他字第182號卷(四)第8頁正面
          ）「詳細次數我不清楚，但我記得最多一個禮拜有兩
          次」
        (2)84年2月23日訊問筆錄（他字第182號卷(四)第11頁）
          問「平均一星期查二次？」
          答「最多二次，有時一次」
        (3)85年1月31日審判筆錄（訴字第1570號卷(四)第125頁反
          面、126頁正反面）
          問「寅○○每月委託申請十至二十件實在否？」
          答「不實在，沒有那麼多」
        (4)85年6月5日審判筆錄（訴字第1570號卷(四)第245頁反
          面、246頁正面）
          問「曾查多少筆？」
          答「忘記了」
          問「寅○○稱每月查二、三件最多十件？」
          答「是」
        (5)92年2月21日訊問筆錄（重上更(二)字第30號卷(一)第96
          、97頁正面）：「我幫他查的案件不多，有時候他要
          我查十幾筆，有時候只能查到一、二筆，有的根本查
          不到，查不到的部分就沒有收取報酬」
      2.寅○○之供述：
        (1)84年2月15日調查筆錄（他字第182號卷(二)第163頁反
          面、164頁正面）：「惟平時卯○○常有向我借款情
          形，結算時多退少補，不足時，卯○○再於次月件數
          中扣抵。每月平均委查十五至二十件」
        (2)85年6月5日審判筆錄（訴字第1570號卷(四)第244頁正
          反面、245頁正面）
          問「共查幾件？」
          答「不清楚，一個月約二、三件最多一個月五件至十
          件左右」
      3.被告卯○○、庚○○為寅○○所查得之個人財產資料件
        數若干？，共同被告庚○○、寅○○前後所述不一，此
        或係二人並未逐件記帳所致，或係基於規避之心態，致
        關於件數之供述或模糊其詞，或越說越少。惟本院以同
        案被告寅○○於84年2月15日調查站詢問時所供，距離
        案發時間最近，憑其當時之印象，較能為正確之供述，
        認為可採；而其所供每月平均委查十五至二十件，本院
        以有利於被告卯○○、庚○○計算，以十五件為準。而
        被告卯○○、庚○○代查期間起自83年8月間至84年2月
        8日止，其中83年8月（因無法確知確切日期）、84年2
        月8日，均以一件計；另83年9、10、11、12月、84年1
        月，每月以15件計，上開期間所查得之件數合計為77件
        。上開77件之件數，每件以二百元費用計算，合計為一
        萬五千四百元，亦在後述所謂「一萬六千元」費用範圍
        內。
    (丁)被告卯○○、庚○○代查獲得之費用總合：
      1.共同被告庚○○之供述：
        85年6月5日審判筆錄（訴字第1570號卷(四)第245頁反面
        、246頁正面）
        問「何時給你一萬六千元？」
        答「沒有一萬六千元應是大約，因我幫他代繳謄本費用
           及車馬費」
      2.寅○○之供述：
        (1)84年2月9日調查筆錄（他字第182號卷(一)第92頁反面
          ）「黃小姐我曾支付過  16000元，我拿現金到她代
          書事務所給她，過年後之費用則尚未核算」
        (2)84年2月10日調查筆錄（他字第182號卷(一)第49頁）
          問「共給其多少費用？」
          答「一萬六千元，包括地政規費及土地謄本費」
        (3)84年2月9日補充調查筆錄（他字第182號卷(一)第94 頁
          ）「我曾支付給他16000元含委查及代申請謄本、及
          規費」
        (4)84年2月15日調查筆錄（他字第182號卷(二)第163頁反
          面、164頁正面）：「但我因委查人數太多，所以前
          後到底支付多少價款予卯○○已記不清楚」
        (5)85年6月5日審判筆錄（訴字第1570號卷(四)第244頁正
          反面、245頁正面）
          問「前稱交庚○○一萬六千元為何？」
          答「為規費及車馬費」
      3.同案被告寅○○所給付之費用若干？依前所述較為明確
        者為一萬六千元，而該筆金額，依被告庚○○、同案被
        告寅○○之說法，又包括其他費用，然本院依上開方式
        計算結果，認代查所得件數為77件。上開77件之件數，
        每件以二百元費用計算，合計為一萬五千四百元，此應
        為被告卯○○、庚○○圖利所得；其逾越一萬五千四百
        元部分，則應為其他之費用，應可認定，且符合共同被
        告庚○○、寅○○上開說法。
(六)、再被告卯○○、共同被告庚○○二人於初訊時，完全否認有
    傳送資料之事，待提示相關監聽所得資料，庚○○始坦承有
    居間為卯○○傳送財稅資料與寅○○，若非犯罪情虛，何須
    否認確實存在之事實，又寅○○雖稱代查個人財產資料報酬
    均跟被告庚○○會算，未交給被告卯○○，但當時庚○○與
    被告卯○○為同居關係之女友，關係無異夫妻利害與共，寅
    ○○亦有直接委託被告卯○○代查之情形，則衡之常情，其
    交付庚○○該項代查報酬，被告卯○○自非不知，被告卯○○於調查站初詢時，既否認與寅○○相認識，亦無長期為其
    義務代查個人財產資料之理由，至該被告卯○○、庚○○二
    人及寅○○前後所供，以及彼此間所言內容，固有不完全一
    致之處，此或限於記憶或故為規避刑責所致，再所代查者為
    何人之財產資料，或何人委託被告寅○○代查等具體資料，
    雖付闕如，因所代查者不止一件，被告等又未逐件紀錄備忘
    ，事過境遷而不復記憶，亦屬常情，何況就庚○○與寅○○
    間之傳真資料（同上他字卷(一)45頁），庚○○亦不否認確有
    該項委託代查之事實，足見其上述自白尚非與事實不符，尚
    難執其先後所供或彼此所言之細節上瑕疵及上述資料之欠缺
    ，否定其坦承且非無佐證部分之供詞。
(七)、卯○○上開犯行，事證明確，被告卯○○所辯，係事後卸責
    之詞，不足採信，渠等犯行堪以認定，均應依法論科。
三、關於上訴即被告辛○○、癸○○部分：
    訊據上訴人即被告辛○○（下稱被告辛○○）對於曾替辰○○、癸○○查閱、提供資料之事實固直承不諱，惟否認有圖
    利、洩漏秘密之犯行，辯稱：伊不知道癸○○是替徵信社查
    資料，伊幫辰○○查資料是因為他是法務課執行欠稅之人員
    ，他必須要有地段、地號資料，伊認為這是他業務上所需，
    辰○○給伊兩次錢，每次各八千元，合計一萬六千元，本來
    不向他收，但辰○○硬要給伊；癸○○是地政事務所人員，
    他來查資料，伊亦認為這是他業務上所需，才幫他查，伊有
    收癸○○所交付共三萬元的錢，伊不是故意犯罪云云。次訊
    據上訴人即被告癸○○（下稱被告癸○○）對於上開事實，
    除辯稱前揭22萬2千元是包括伊替寅○○請謄本及寄快遞之
    費用云云外，另辯稱其係受圖利之對象，並非與有公務員身
    分之辛○○共犯圖利罪。又因其於偵查中自白，供出辛○○
    ，因而查獲共犯辛○○，符合85年10月23日修正公布之貪污
    治罪條例第6條第1項第5款及同條例第8條第2項後段「減輕
    或免除其刑」之情形，餘均坦承不諱。惟查：
(一)、右開犯罪事實，除被告等所圖得之利益若干部分之事實（詳
    後述）外，其餘均業據被告辛○○、癸○○於調查站及歷次
    偵審中，供認不諱，核與共同被告寅○○供述情節相符，復
    經證人壬○○證明無異（同上他字卷(六)98－102頁），另有
    該項匯票請購單影本四張、普通匯票影本二張（詳見他字第
    182號卷(六)第48、49頁；同卷(七)第44、45頁），及000000000
    號之電話錄音譯文摘要附卷可佐（同上他字卷(七)167、168、
    170－173頁→已脫漏，外放）。被告辛○○雖辯稱伊認為辰
    ○○、癸○○請伊幫忙查個人財產資料是渠等業務上所需云
    云。然查，被告辛○○於84年2月10日調查站詢問時已供稱
    ：「（提示：前述扣押物第二張雜記，上載：8000‧‧‧
    10000等字樣，係何意義？）〈詳視后答〉我願向司法單位
    坦誠說明該雜記的內容是中山地政事務所的詹大哥他每段期
    間交給我，作為我幫他查地籍資料的代價的記錄。我將所收
    金額註記下來，並無其它意思」、「（你如何為中山地政事
    務所的詹大哥查地籍資料？）詹大哥將要調查之名單，上有
    被查人的姓名與身分證字號給我，我利用閒暇之時鍵入本股
    之電腦，查出被查人名下的土地地段、地號資料，將資料抄
    錄後再轉交詹大哥」、「〈提示：辛○○扣押物NO壹：地籍
    資料乙份〉該資料作用為何？）〈詳視后答〉那是詹大哥於
    前天或昨天交給我，要我查名下土地財產的名單，我依前述
    方法查出地段、號，用鉛筆抄於該紙，如名下無財產則註記
    “×”，有財產則寫上地段、號。該紙上用鉛筆寫的字都是
    我查的結果。我原準備近日再交還詹大哥」、「（詹大哥如
    何將查詢代價交付給你？你不何索酬？）我所以會答應為詹
    大哥查資料，是因為他表示他個人要的資料‧‧‧」等語（
    詳見他字第182號卷(一)第224～226頁）；於84年2月10日檢察
    官訊問時稱：「（是否提供個人之財產資料？）是‧‧‧」
    （詳見同上卷第231頁反面）。由被告辛○○上開供述觀之
    ，被告並未提及被告癸○○係因業務所需而請被告辛○○查
    閱個人財產資料；另被告辛○○於原審審理時亦稱：「以前
    都是同事辰○○拿資料給我查，我資料再拿給同事，十一月
    後我才與癸○○接觸‧‧‧」等語（詳見訴字第1570號卷(二)
    第269頁）；且若因公務需要，豈有由被告辰○○、癸○○
    個人給付代價予被告辛○○之理！被告亦無須將上開金額加
    以紀錄之必要，足見被告辛○○前開所辯，係事後卸責之詞
    ，不足採信。
(二)、被告辛○○前後所收取金額之認定：
  (1)被告辛○○於84年2月10日調查站詢問時供稱：「（提示：
    前述扣押物第二張雜記，上載：8000.-2/20，5000-，4000.
    -，5000.-5/4，5000.-5/30，50 00.-6/10，5000-7/1 ，
    5000-7/27，10000- 8/20，8000.-9/17（合計60000）8000.
    -10/26，10000.11/22，10000.12/21，1/17.10000，1/27.
    10000等字樣，係何意義？）〈詳視后答〉我願向司法單位
    坦誠說明該雜記的內容是中山地政事務所的詹大哥他每段期
    間交給我，作為我幫他查地籍資料的代價的記錄。我將所收
    金額註記下來，並無其它意思」、「依我前述便條上的雜記
    記載，應該是自去（八十三）年二月初開始的（指開始為詹
    大哥查財產資料）」、「（那你總計自詹大哥處獲得查財產
    的代價有多少？」）經統計為一十萬八千元」（他字第182
    號卷(一)第225、226頁）；於84年2月10日檢察官訊問時稱「
    （提示：調查筆錄是否看過？實在？）看過，實在」、「（
    共收了十萬八千元？）是」（詳見同上卷第231頁反面），
    並有雜記影本一份在卷可憑（詳見同上卷第228頁）。依被
    告上開所述及卷附雜記影本資料所示，被告辛○○所收取之
    金額為十萬八千元，應可確定，其辯稱前後收取之金額合計
    為四萬六千元，應係嗣後圖減輕刑責之詞，不足採信。被告
    癸○○嗣後亦附和被告辛○○，供稱辛○○所得為四萬六千
    元，同不足採信。另辰○○於原審到庭雖否認曾委託被告辛○○代查個人財產資料，並否認曾轉交代查費用給辛○○之
    事，然辰○○確有上開之行為，業據被告辛○○、癸○○迭
    次供承在卷，顯然辰○○所述係預為自己之犯行辯解之詞，
    其不值採信亦至為明確。
  (2)被告辛○○於原審84年7月6日審理時雖稱：「（你共收了十
    萬八仟元？）是連同我私人的錢在內」（詳見訴字第1570號
    卷(一)第第194頁正面）；於原審84年8月18日審理時亦稱：「
   （收十萬八千元實在否？）不實在」、「（統計為十萬八千
    元〈提示〉？）是依雜記統計，有包括我自己的費用」（詳
    見訴字第1570號卷(二)第268頁反面）。被告辛○○又於原審
    84年8月12日答辯狀中陳稱：辰○○確曾二度交付八仟元予
    被告等語」（訴字第1570號卷(二)第231頁）；又於原審85年1
    月31日審理時稱：「‧‧‧我約拿三萬元，每月一萬元至八
    十四年二月，調查員是依我雜記寫的」等語（詳見訴字第
    1570號卷(四)第136頁）；於原審85年6月12日審理時稱：「‧
     ‧‧辰○○與我接觸期間拿二次各八千元給我‧‧‧都在
     辦公室給我，八十三年十二月辰○○車禍後才由癸○○與
     我接洽，癸○○拿三次各一萬元也在辦公室交給我」（見
     原審卷(五)第98頁反面）；於本院更(一)審89年8月25日調查時
     稱：「（你共從癸○○那裡拿多少錢？）拿了三次，一萬
     元有一次，辰○○給我二次一次八千元」（詳見重上更(一)
     字第65號卷(二)第74頁正面）；於本院前審及本院審理時亦
     供稱先後收得之金額為四萬六千元等語。然查，被告辛○○對於上開雜記之記帳資料包括自己之費用在內，無法進
     一步提出相關證據以實其說，所辯已難遽信；且被告辛○○於該份雜記內尚且將83年2月20日至83年9月17日所得之
     金額加以合計為六萬元，若該雜記內包括所謂之自己費用
     在內，何以有此合計之需要？況被告辛○○係每月均代查
     上開資料，依理每月均應獲得代查資料之利益，始合情理
     ，若依其於審理中所辯，則被告辛○○自83年3月間起至83
     年10月間止代查資料期間，均未獲得任何金錢上之利益，
     亦與常理有悖。
   (3)雖依被告癸○○於調查站詢問時所供由寅○○提供傳真機
     後，伊直接請辛○○代查，每件為一千元，每月由寅○○
     付伊三萬元，伊分給辛○○一萬元等語；於檢察官訊問時
     供稱寅○○每月給伊三萬元，伊分一萬元給辛○○，自己
     得二萬元等語（詳見他字第182號卷(一)第80頁正面、第87
     頁正面），然此與上開雜記及被告辛○○於調查站所供不
     盡相符，且被告辛○○對於自己收取之金額極為細心加以
     紀錄，自當以被告辛○○所供為準，較合事理。被告癸○○所供每月給辛○○一萬元之說詞，應係僅憑在案發前數
     月有給辛○○一萬元多次之印象加以回答，並不比辛○○
     以書面紀錄收取金額之方式來得正確，所供容有誤差，尚
     不得依被告癸○○上開所供內容，執以為計算辛○○所得
     金額之依據。
(三)、被告癸○○前後所收取金額之認定：
  (1)公訴人認被告癸○○獲取22萬2千元之依據：
    因本案被告癸○○之犯罪時間係自83年2月至84年2月8日共
    十二個月又八天，而依被告癸○○於84年2月9日於調查站詢
    問時所供：「每月件數約卅件，查詢這項資料劉士漢每月給
    我三萬元，我再分給辛○○一萬元」、「劉士漢每月20日左
    右將三萬元匯票寄至我家中，經我兌領後再轉給辛○○一萬
    元」（詳見他字第182號卷(一)第80頁正反面）等語計算。從
    83年3月20日至84年1月20日共結11次（84年2月20日未及結
    帳即被查獲），合計為33萬元，再扣除前開依雜記計算癸○○交辛○○之十萬八千元，而得22萬2千元。而被告癸○○
    於原審84年8月18日審理時亦稱：「（本院審理時稱替寅○○查個人財產資料委託辛○○查詢並收取金額22萬2千元實
    在否？）實在」等語（見原審卷(二)第268頁反面）。足見被
    告癸○○所收取之金額確為22萬2千元。
  (2)被告癸○○以該22萬2千元尚包括伊替寅○○請謄本及寄快
    遞之費用等語置辯。惟查，依卷附被告癸○○所自承同案被
    告寅○○以癸○○之妻壬○○為受款人之匯票請購單、普通
    匯票所示之金額分別為：4萬元、4萬元、4萬元、3萬1千元
    （詳見他字第182號卷(六)第48、49頁；同卷(七)第44、45頁）
    ，其金額均無完整之3萬元。依寅○○於84年2月9日調查站
    詢問時所供：「（提示：扣押物編號柒、匯款資料）你曾匯
    給壬○○40000元及50000元‧‧‧等各為何關係、何事？）
    壬○○為癸○○之妻，前述二筆匯款係包含我委請癸○○查
    資料及請他申請謄本費用及規費之費用‧‧‧」（詳見他字
    第182號卷(一)第92頁反面），足見寅○○委請癸○○申請謄
    本及規費之費用，已在上開匯款金額超越三萬元部分範圍內
    ，豈有在以該三萬元為計算基礎之被告利得「22萬2千元」
    內，尚有所謂之申請謄本等項費用在內？且被告癸○○又無
    法提出該「22萬2千元」之金額內尚有所謂之替寅○○請謄
    本及寄快遞之費用之相關證據，所辯自難採信。至同案被告
    寅○○於調查站詢問時供稱伊自提供傳真機給癸○○後，每
    件提高為一千元，每月結算一次，以匯票寄給癸○○，每次
    匯款之金額均介於二萬至三萬元不等（詳見他字第182號卷
    (二)第166頁反面），雖未明確供稱每月之金額為三萬元。然
    寅○○於本案透過多名被告查閱個人財產資料，並給付代價
    ，其對於個別被告提供之代價若干？自不及個別被告印象深
    刻；被告癸○○既稱寅○○每月給付查閱資料之代價三萬元
    ，且與寅○○所稱二至三萬元之金額接近，自應以癸○○所
    供為準，尚不得斤斤於寅○○之供述，而認被告癸○○所供
    有何不可憑信之處。
(四)、被告辛○○、癸○○上開犯行，事證明確，其二人所辯均非
    可採，渠等犯行堪以認定，應依法論科。
四、被告子○○部分：
    訊據上訴人即被告子○○（下稱被告子○○）對於曾受丑○○委託代查資料，並將所查得之資料交付被告己○○，再由
    己○○轉交丑○○之洩密事實坦認不諱，惟否認有圖利之犯
    行，辯稱：國人入出境資料並非秘密，被告無洩密可言。依
    監聽資料，並未監到被告有1萬3千元之不法利益之證據。伊
    並未向丑○○收取查資料之費用，有次伊回去苗栗的時候，
    丑○○問伊身上有沒有錢，如果有的話先拿給他母親當生活
    費，後來丑○○交給伊1萬3千2百元是歸還伊所代墊之款項
    云云。惟查：
(一)、丑○○、丁○○由己○○之居間轉交資料，自子○○處查得
    有關之車籍前科、入出境、重點人口等資料之事實，業經被
    告子○○、同案被告丑○○、丁○○、己○○等四人於偵查
    中分別自白不諱。次查己○○於84年3月20日調查站詢問時
    供稱：「扣押物編號一內所載大嫂（指丁○○）1萬3千2百
    元，係12月25日伊與子○○一同回苗栗，丁○○要伊墊一筆
    款項給丁○○之母親‧‧‧由伊親自將1萬3千2百元交給張
    母親收，俟伊返回台中之後，丁○○始歸還我1萬3千2 百元
    」等語（同上他字卷(五)9頁）。惟於同日檢察官偵訊時，即
    又改稱：調查局所言將1萬3千2百元交給丁○○母親部分不
    實在，而係將該款項交給被告子○○，子○○再託其保管，
    子○○若要用錢，即向其拿等語（同上他字卷(五)第12 、13
    頁），衡以被告己○○與被告子○○之男女朋友關係言，被
    告己○○坦護男友之不及，洵無誣陷之理，該項供詞，自屬
    事實而可信，從而被告子○○所供該1萬3千2百元係其親自
    轉丁○○婆婆，以及丁○○婆婆劉楊珍妹原審附合被告子○○所供，確曾收受丁○○委託子○○轉交之該1萬3千2 百元
    云云，，暨證人丁○○於本院前審所證伊曾託請子○○交1
    萬3千2百元給伊婆婆云云（重上更(二)字第30號卷(一)第152 、
    153頁），均屬故為曲護被告子○○等之虛詞，不足採信。
    再從監聽所得資料，在己○○（原誤翻作文麗）與丁○○（
    即劉太太）之通話內容中丁○○稱：「昨天結的有七個沒有
    跟他算，他一定很奇怪怎麼這麼少」，己○○回稱：「不會
    啦，他完全不知道，他沒有數字概念」、丁○○又稱：「還
    有你可以時候再叫我傳真給你」，己○○回稱：「好」，丁○○問：「‧‧‧那個有拿給他嗎」，己○○應稱：「還沒
    ，我想晚一點再拿給他」，接著丁○○再稱：「小心哦，再
    見」（同上他字卷(二)第69頁）。當中所謂他，正與己○○、
    子○○二人在歷偵訊中供承子○○花錢不節制，均由己○○
    保管支用之情形相當，且在同一時間之通話中，亦有提及查
    詢資料之事，與己○○居間代為轉送資料之情形正相符合，
    明顯可以看出，己○○確有居間轉交查詢資料之代價予子○○。綜合以上各項事證，足證丑○○、丁○○經由己○○，
    自子○○處取得前科等資料，確有付給報酬，委無可疑。
(二)、經本院前審向台中市警察局第三分局函查結果，據覆：「查
    警勤區警員之職務除依警察勤務條例第十一條規定擔服勤區
    查察個別勤務，另有巡邏、臨檢、守望、值班、勤辦等共同
    勤務，至於劉員當時除擔服上述勤務項目外，是否承（協）
    辦國人入出境及重點人口等業務，經訪查當時合作派出所主
    管蔣思華（現調台中市警察局少年隊組長），以本案事隔迄
    今已逾八年餘，人員均已調動，故無法查證劉員當時是否協
    辦前項業務；復查各員警因勤、業務之需要（如為清查治安
    顧慮人口及舉發交通違規等）可申請個人專屬密碼，查詢個
    人前科、入出境、車籍、重點人口等資料，惟為審慎管理國
    人入出境資料之查詢，自91年6月1日起，依規定需相關業務
    承辦人始可申請國人入出境查詢密碼，併此敘明」等語，有
    該局92 年年3月21日中分三行字第0920016593號函可稽（重
    上更(二)字第30號卷(一)第148、149頁）。而被告子○○於本院
    前審調查時亦供稱：「（你在合作派出所擔任勤區警員期間
    工作上是否需要使用電腦？使用電腦是否需要密碼？）不一
    定，若有需要就要用到，如查車籍資料、通緝犯等。使用電
    腦需要個人的密碼」、「（合作派出所警員因勤務、業務上
    的需要可以申請個人專屬密碼，你有無申請個人專屬之密碼
    ？）密碼是由警局統籌發給各單位的各員警，約一、二個月
    換一次密碼」、「（你有無申請個人專屬的密碼？）沒有個
    人的專屬密碼，是由警局統籌發給各個員警密碼，就是代表
    個人的意思，就如同編號一樣」等語（重上更(二)字第30號卷
    (一)第154、155頁），足見被告子○○於執行巡邏、臨檢等勤
    務時確有密碼可查詢個人前科、入出境、車籍、重點人口等
    資料，但保管個人前科、入出境、車籍、重點人口等資料，
    屬其非主管之事務無誤。
(三)、被告子○○上開犯行，事證明確，被告子○○、己○○二人
    所辯，均係事後卸責之詞，不足採信，渠等犯行均堪認定，
    自應依法論科。
五、證據能力之說明：
    被告卯○○上開犯行，本院併以共同被告庚○○、寅○○於
    調查站之證述為證據；被告辛○○、癸○○上開犯行，本院
    併以其二人及證人劉美玉、寅○○於調查站之證述作為證據
    ；被告子○○上開犯行，本院併以己○○、丑○○、丁○○
    於調查站之證述作為證據。上開證人或被告以證人身分於調
    查站所為之陳述，均係被告以外之人於審判外之陳述，為傳
    聞證據。但上開證人或被告均經本院於審理中，以證人身分
    加以詰問，其有不一致之情形，本院認上開證人於調查站時
    所為陳述，離案發時間較近，未受其他共同被告之影響，自
    較客觀而具可信之特別狀況，且為認定犯罪事實所必要，依
    刑事訴訟法第159條之2規定，均有證據能力。另測謊鑑定結
    果，本院並未以之做為認定犯罪事之證據，無討論其證據能
    力之必要。
六、末按：「貪污治罪條例第5條第1項第3款之對於職務上之行
    為收受賄賂罪，祗須所收受之金錢或財物與其職務有相當對
    價關係，即已成立，且包括假借餽贈等各種名義之變相給付
    在內。又是否具有相當對價關係，應就職務行為之內容、交
    付者與收受者之關係、賄賂之種類、價額、贈與之時間等客
    觀情形加以審酌，不可僅以交付之財物名義為贈與或政治獻
    金，即謂與職務無關而無對價關係」（最高法院84年台上字
    第一號判例要旨）。次按：「貪污治罪條例第6條第1項第4
    、第5款之圖利罪，乃公務員職務上圖利之概括規定，必其
    圖利行為不合於同條例第4條、第5條及第6條其餘各款之特
    別規定者，始有其適用。若其圖利行為，合於其他特別規定
    時，即應依該特別條款論擬，不得適用圖利罪處罰。」（最
    高法院88年度台上字第93號裁判要旨）。經查：本案被告卯
    ○○為財產稅股稅務員、辛○○為財產稅助理稅務員、被告
    子○○為派出所警員，被告卯○○、辛○○就稅捐核課事項
    固為其職務上之行為，就職務上需要所得接觸之個人財產資
    料，則屬其非主管之事務；另被告子○○就巡邏、臨檢、守
    望、值班、備勤固屬其職務上之行為，就個人前科、入出境
    、車籍、重點人口等資料，則屬其非主管之事務，併予敘明
    。
七、核被告所為：
(一)、被告卯○○、辛○○、癸○○、子○○，行為時均具事實欄
    所述公務員身分，為依據法令從事公務之人員，已分別據渠
    等於歷次偵審中，坦承不諱。查貪污治罪條例第6條第1項第
    5款，於85年10月23日修正公布前，原規定為「有左列行為
    一者一、‧‧‧。處五年以上有期徒刑，得併科新台幣一百
    萬元以下罰金：五、對於非主管或監督之事務，利用職權或
    身分圖利者。」於85年10月23日經總統明令修正公布「有下
    列行為一者，處五年以上有期徒刑，得併科新台幣三千萬元
    以下罰金：一、‧‧‧。五、對於非主管或監督之事務，利
    用職權機會或身分圖私人不法之利益者。」，並自同年月25
    日起生效。90年11月7日又修正為「有下列行為一者，處五
    年以上有期徒刑，得併科新台幣三千萬元以下罰金：一、‧
    ‧‧。五、對於非主管或監督之事務，明知違背法令，利用
    職權機會或身分圖自己或其他私人不法之利益，因而獲得利
    益者。」。比較新舊法律，以85年10 月23日修正前之規定
    對被告較為有利，依刑法第2條第1項但書之規定，應適用85
    年10月23日修正前貪污治罪條例之規定處斷。
(二)、被告卯○○、癸○○、辛○○均知情被告寅○○係徵信社人
    員；被告子○○、己○○亦明知被告丑○○、丁○○經營中
    邦徵信社。渠等支付報酬委託代查個人財產或出入境、車籍
    或公司登記等資料，均為其受客戶所委請調查者，該項資料
    必經由渠等轉交客戶收取費用，詎仍予以提供洩漏，難謂無
    犯意聯絡，行為分擔。本件被告卯○○、辛○○係財產稅股
    稅務員或助理稅務員，負責地價稅（卯○○並負責房屋稅）
    ，在其職務上均得以知悉個人之財產資料；而被告子○○負
    責警勤區之各項警察業務，工作上得以依其需要而查詢個人
    前科、入出境、車籍、重點人口等資料。
(三)、故核被告卯○○、癸○○、辛○○、子○○所為，皆犯有85
    年10月23日修正前貪污治罪條例第6條第1項第5款對於非主
    管之事務直接圖利罪及刑法第132條第1項公務員洩漏國防以
    外之秘密罪。共同被告庚○○、己○○、及被告癸○○就被
    告辛○○提供之個人財產資料部分，雖不具公務員身分，但
    各與具公務員身分之卯○○、子○○、辛○○、共犯上開圖
    利罪，依行為時同條例第3條規定亦應依該條例處斷。
(四)、公務員洩密罪部分：被告卯○○、同案庚○○與同案被告寅
    ○○；被告辛○○、癸○○與同案被告寅○○；被告子○○
    、同案被告己○○與同案被告丑○○、丁○○間，有犯意聯
    絡，行為分擔，分別具共同正犯關係。又同案被告庚○○、
    己○○雖不具公務員身分，但與具公務員身分之卯○○、子
    ○○等共犯公務員洩密罪，依刑法第31條第1項規定，仍以
    共同正犯論。圖利罪部分，被告卯○○與同案被告庚○○、
    被告辛○○與癸○○（83年2月至12月間犯行部分，並與辰
    ○○）、子○○與己○○間，各有犯意聯絡，行為分擔，各
    為共同正犯。
(五)、 又各被告先後多次所犯上開罪行，時間緊接，方法相若，
     構成要件相同，核係出於概括犯意為之，各應依修正前刑
     法第56條連續犯規定以一罪論。被告卯○○、辛○○、癸○○、子○○等人，所犯圖利罪及洩密罪間，各有方法結
     果之牽連犯關係，均依修正前刑法第55條後段規定從一重
     之連續圖利罪處斷。查被告行為後，94年1月7日修正公布
     之刑法，自95年7月1日施行，修正後之刑法刪除第55、56
     條關於牽連犯、連續犯之規定。本件被告所犯上開各罪，
     或具有牽連犯、連續犯之關係，依修正前即行為時之規定
     ，應從一重之罪處斷；或以一罪論。依修正後之刑法既已
     刪除牽連犯、連續犯之規定，則所犯上述各罪應依數罪併
     罰之規定分論併罰。比較新舊法之規定，修正後之規定並
     非較有利於被告，依刑法第2條第1項之規定，應適用行為
     時之法律，即適用修正前刑法第55條牽連犯及第56條連續
     犯之規定。另關於緩刑及褫奪公權之宣告，94年1月7日修
     正公布，自95年7月1日施行之刑法第37條第2項、第74條第
     1項第1款之規定，與行為時之規定比較，新修正之規定有
     利於被告等，應適用有利於被告等之新修正之規定。
(六)、 至共同被告寅○○等徵信者將其委託代查之資訊洩漏何人
     ﹖因各該徵信業被告，並未建檔，且過時已久，以致未能
     查悉，以為佐證。惟各該提供資訊之被告既知徵信業者價
     購該項資料，目的在轉交其客戶牟利，此亦為徵信業被告
     所直承，則其有該項洩密事實十分明確，要難因徵信業者
     客戶未能查明，而否認該項犯罪事實之存在。
(七)、又被告癸○○於偵查中就其犯行自白，並供出共犯辛○○，
    因而查獲辛○○；被告辛○○於偵查中就其犯行自白（於85
    年1月31日原審法院審理時，供出共犯辰○○，因而查獲共
    犯辰○○），業據本院核閱本案卷證（見84年度他字第182
    號卷一第78至87頁）；並調閱原審法院86年度訴字第1694號
    刑事卷宗全卷（含86年偵字第11995號、調查站刑事偵查卷
    宗）。查貪污治罪條例第8條於85年10月23日修正前原規定
    為：「犯第四條至第六條之罪者，減輕其刑；在偵查中自白
    者，得減輕其刑。」85年10月23日修正為：「犯第四條至第
    六條之罪，於犯罪後自首，如有所得並自動繳交全部所得財
    物者，減輕或免除其刑；因而查獲其他共犯者，免除其刑。
    犯第四條至第六條之罪，在偵查中自白，如有所得並自動繳
    交全部所得財物者，減輕其刑；因而查獲其他共犯者，減輕
    或免除其刑。」95年5月30日修正為：「犯第四條至第六條
    之罪，於犯罪後自首，如有所得並自動繳交全部所得財物者
    ，減輕或免除其刑；因而查獲其他正犯或共犯者，免除其刑
    。犯第四條至第六條之罪，在偵查中自白，如有所得並自動
    繳交全部所得財物者，減輕其刑；因而查獲其他正犯或共犯
    者，減輕或免除其刑。」被告癸○○雖於偵查中供出被告辛○○，因而查獲辛○○，但癸○○並未自動繳交所得財物。
    被告辛○○係於偵查中自白犯罪，於審理中供出共犯辰○○
    ，被告癸○○、辛○○均應依85年10月23日修正前即81年7
    月17日修正之貪污治罪條例第8條規定減輕其刑至二分之一
    。另被告卯○○、子○○等人犯罪所得均在五萬元以下，依
    行為時之貪污治罪條例第11條第1項規定，減輕其刑至二分
    之一。
八、原審論處被告等罪刑，固非無見，惟認同案被告寅○○、丙○○、丑○○、丁○○、張雲傑各另共犯圖利罪；被告卯○○、辛○○、癸○○、子○○所犯圖利罪部分，各與支付報
    酬委託代查資料之經營徵信社被告間，亦成立共同圖利罪；
    並認被告卯○○、辛○○、子○○係業於主管之事務圖利，
    尚有未合。被告等上訴意旨，或指摘原判決量刑過重或仍否
    認犯罪，雖難認為有理由，但原判決就各該被告部分，既有
    可議，仍應將原判決關於卯○○、癸○○、辛○○、子○○
    部分撤銷改判。爰審酌各被告等素行，犯罪動機、手段、犯
    罪所得、犯後態度等一切情狀，分別量處如主文所示之刑。
    觸犯圖利罪被告部分（被告卯○○、辛○○、癸○○、子○○），依法宣告褫奪公權。被告癸○○未曾受有期徒刑以上
    刑之宣告，有其前科資料在卷可考，所圖得之利益之數額不
    多，其經此偵審程序並刑之宣告後，應知所警惕，無再犯之
    虞，本院認對其所宣告之刑，以暫不執行為適當，併予諭知
    緩刑，以啟自新。被告卯○○犯罪所得1萬5千4百元，辛○○、癸○○犯罪所得33萬元，子○○犯罪所得1萬3千2百元
    ，均依行為時即貪污治罪條例第9條規定分別追繳沒收，如
    全部或一部無法追繳時，以其財產抵償之。附表二所示之物
    為洩密罪共犯寅○○所有之物，業據渠等分別供明在卷，該
    等物品又係分別供被告辛○○、癸○○犯罪所用，已經本院
    認定如前，爰均依法第38條第1項第2款規定，宣告沒收。其
    餘扣案物品，因非直接供犯罪所用，不予宣告沒收。至被告
    辛○○與被告癸○○實際所得雖非一致，但因本院對被告辛○○所量處之有期徒刑二年六月，已是最低度之刑期，本院
    自不得違背法定刑之範圍，而量處被告辛○○低於二年六月
    之刑期，附予敘明。
九、公訴意旨對被告癸○○部分另謂：其於80年間至84年2月止
    ，利用其地政事務測量工公務員身分，替寅○○代查地籍資
    料，寅○○每件支付代八百或一千元不等，共得利約四、五
    十萬元，因認此部分，亦涉貪污治罪條例第六條第一項第四
    款對主管之事務直接圖利罪嫌。此部分訊據被告癸○○否認
    犯行，辯稱略以：地籍圖人人得公開申請，渠代寅○○申請
    並收取代墊之申請費及車馬費，無不妥等語。按貪污治罪條
    例第6條第1項第4款第5款之公務員對主管或監督事務直接或
    間接圖利，或對非主管或監督事務，或利用職權機會或身分
    圖利，必該事務為其所主管或監督，或對該事務有某種影響
    力或有可憑藉影響之機會，方屬相當。查被告癸○○為中山
    地政事務所之測量工，地籍圖資料非其主管或監督事務。又
    地籍圖閱覽係開放民眾申請，地籍資料登記謄本申請人之資
    格並無其他法律限制，有台北市古亭地政事務所84年8月28
    日日函一份附於原審第三卷第50頁，及台北市建成地政事務
    所84年9月1日函一份附於原審第三卷第54頁可稽，另臺灣省
    政府地政處82年6月編印之土地登記審查手冊上明載我國土
    地登記制度採公示主義，人民得申請發給登記簿或地籍圖謄
    本等情，有台中市中山地政事務所85年6月25日函內所附上
    開審查手冊部分附於原審第五卷可參，是任何人均可影印地
    籍謄本及申請閱覽地籍圖，殆屬無疑，該項資料亦非公務員
    職務上應秘密者，是被告癸○○受被告寅○○委託代查地籍
    圖資料，顯然無須憑籍其公務員之影響力或影響之機會，核
    與上述圖利罪構成要件未洽，此與前述公務員對應秘密之資
    料，利用其身分及影響力取得後，為圖得不法利益而洩漏者
    異，因公訴人認與上述論罪部分，有裁判上一罪關係，故不
    另為無罪諭知。
十、公訴意旨再認被告卯○○與庚○○係自83年4月起即有上開
    犯行，且得利約四、五萬元；共同被告丑○○夫妻共交付金
    錢約四、五次給子○○（金額不詳）。然此部分並無積極明
    確之證據足以證明。此外，復查無其他積極證據足以證明被
    告等人有公訴人所指之此部分犯行，不能證明被告等人（子
    ○○部分含己○○）犯罪，惟因公訴人認被告等人此部分犯
    行與渠等前開論罪科刑間有方法結果之牽連犯關係，屬裁判
    上一罪，爰均不另為無罪之諭知。
十一、上訴人即被告戊○○部分：
(一)、公訴意旨另略以：被告即上訴人戊○○為中區電信管理局（
    現已改為中華電信股份有限公司台灣中區電信公司）工務處
    第二線路中心技術員，負責裝移機訂線及桿線遷移業務，調
    取用戶電話使用人裝機地址等資料係其主管之事務，為依據
    法令從事公務之人員。82年底起，經友人介紹認識台中市國
    仲徵信社負責人丙○○（因洩密罪經本院更(一)審判處其有期
    徒刑五月確定）後，明知電話使用人裝機地址之資料，係屬
    國防以外之機密，依該局「處理公眾查詢市內電話用戶名稱
    或地址實施要點」之規定，非因機關公務所需不得任意調取
    ，丙○○卻商請戊○○對於其主管且應保密之電話使用人裝
    機地址資料提供予丙○○，並由丙○○支付報酬。戊○○明
    知丙○○委託代查上述電話使用人之裝機地址資料，係其轉
    供客戶收取報酬牟利之用。仍基於圖利及與丙○○共同洩漏
    國防以外應秘密資料之概括犯意聯絡，自82年底起至84年2
    月8日止，連續由丙○○接受客戶委託電話查址，再由丙○○將待查之電話號碼告知戊○○，戊○○則於上班時間，利
    用辦公室之電腦查悉相關資料，以電話轉告丙○○，丙○○
    則將該項資料轉交客戶，而共同連續洩漏關於中華民國國防
    以外應秘密之文書。丙○○每件付戊○○報酬二百元、五百
    元不等，83年6月後，因查詢上開資料需輸入員工代號及密
    碼，提供上開資料之報酬即提高至每件一千元，戊○○前後
    連續合計圖得十萬元之不法所得。認被告戊○○犯85年10月
    23日修正前貪污治罪條例第6條第1項第4項之主管事務圖利
    罪嫌、刑法第132條第1項之洩露國防以外之秘密罪嫌云云。
(二)、關於公務員之定義，95年7月1日施行前之刑法第10條第2項
    原規定為「稱公務員者，謂依法令從事於公務之人員。」；
    95 年7月1日修公布施行之刑法第10條第2項則規定為：「一
    、依法令服務於國家、地方自治團體所屬機關而具有法定職
    務權限，以及其他依法令從事於公共事務，而具有法定職務
    權限者。二、受國家、地方自治團體所屬機關依法委託，從
    事與委託機關權限有關之公共事務者。」在主體的要件上，
    限於服務於國家、地方自治團體所屬機關的公務人員，或者
    是依法令從事於公共事務，而具有法定職務權限者，或者是
    受機關委託者；在事務的要件上，除了服務於國家或地方自
    治團體所屬機關之人員外，則必是從事於公共事務者，而所
    謂公共事務必須限於公權力行為，私經濟行為並不包括在內
    。被告戊○○原所服務之之中華電信股份有限公司台灣中區
    電信公司雖有政府持股，但是並非刑法第10條第2項所稱之
    「國家或地方自治團體所屬機關」，所從事的事務也不是公
    權力行為，戊○○並非新修正刑法第10條第2項所稱之公務
    員。因此依新修正之刑法規定，戊○○之行為並不成立以公
    務員為犯罪主體之85年10月23日修正前貪污治罪條例第6條
    第1項第4款之主管事務圖利罪、及刑法第132條第1項之公務
    員洩露國防以外之秘密罪。被告戊○○應依刑事訴訟法第
    302條第4款規定，諭知免訴。原審判決未及比較適用新修正
    刑法有關公務員定義之規定，嫌有未洽。被告戊○○上訴指
    摘原審裁判不當，其上訴為有理由，應由本院將原審判決關
    於戊○○部分撤銷，並依法為免訴之諭知。
據上論斷，應依刑事訴訟法第369條第1項前段、第364條、第299
條第1項前段，第302條第4款，81年7月17日修正即85年10月23日
修正前之貪污治罪條例第2條前段 、第3條、第6條第1項第5款、
第8條後段、第9條、第11條第1項、第16條 ；現行刑法第2條第1
項、第11條前段、第28條、第132條第1項、第37條第2項、第74
條第1項第1款，95年7月1日施行前之刑法第56條、第55條第1款
、第38條第1項第2款，判決如主文。
本案經檢察官乙○○到庭執行職務。
中    華    民    國    95    年    10   月   18      日
            刑事第九庭  審判長法  官  陳  筱  珮
                              法  官  康  應  龍
                              法  官  趙  春  碧
上列正本證明與原本無異。
如不服本判決應於收受送達後十日內向本院提出上訴書狀，其未
敘述上訴之理由者並得於提起上訴後十日內向本院補提理由書（
均須按他造當事人之人數附繕本）。
                              書記官  胡  美  娟
中    華    民    國    95    年    10  月    20      日
【附表一】：盧彰貳、寅○○所用
１、信封一張。
２雜記一份。
【附表二】：癸○○、寅○○、辛○○所用
傳真機一台。
【附錄論罪科刑法條】：
81年7月17日修正施行之貪污治罪條例第6條第1項：
有左列行為之一者，處五年以上有期徒刑，得併科新臺幣一百萬
元以下罰金：
五、對於非主管或監督之事務，直接或間接圖利者。
刑法第132條第1項：
公務員洩漏或交付關於中華民國國防以外應秘密之文書、圖畫、
消息或物品者，處三年以下有期徒刑。
                                                      Ａ


司法院資訊處製作；財團法人民間司法改革基金會備份。
